行  政  法  院  判  決                          八十八年度判字第二四七五號
    原      告  乙○○
                          送達.
    被      告  財政部臺北市國稅局
右當事人間因綜合所得稅事件，原告不服行政院中華民國八十七年九月十六日台八七
訴字第四五二六六號再訴願決定，提起行政訴訟。本院判決如左︰
    主  文
原告之訴駁回。
    事  實
緣原告民國八十一年度綜合所得稅結算申報，漏報取自國防部中山科學研究院（以下
簡稱中科院）之薪資所得計新台幣（下同）四一六、八八○元，被告乃核定補徵稅額
五四、一九四元。原告不服，申經復查結果，未准變更，提起訴願、再訴願，遞遭決
定駁回，遂提起行政訴訟。茲摘兩造訴辯意旨如次：
原告起訴意旨略謂︰依據所得稅法第九十四條扣繳稅款之退補規定，『原扣稅額與稽
徵機關核定稅額不符時，不足之數由扣繳義務人補繳』，本案國稅局應向扣繳義務人
國防部所屬（中科院）追償，原處分及再訴願決定應予撤銷。中科院長期違法行政自
行解釋稅法，行政院應負本案行政督導不周之全責，應責令國防部中科院編列預算賠
償原告因本案所造成的各項損失及利息支出。原告當年出賣勞力受僱於中科院，並被
告知研究補助費係鼓勵國防科技研究發展免繳所得稅，事後被告在無法提出中科院研
補費扣繳證明的情形下，追繳原告八十一年度所得稅，顯屬違誤，請予撤銷等語。
被告答辯意旨略謂：一、中科院之預算雖分別依計畫編列人事費支應其員工之各項給
與，但實際上領受「科技品位加給」或「技術津貼」之非軍職人員，無論配屬之單位
或參與不同計畫，悉依該院所訂「科技人員品位加給支給標準表」、「技術員薪給標
準表」之等級，每月按級定額領取「品位加給」或「技術津貼」，該院與其聘僱人員
之約定事項亦載明所指薪給，除實物代金及眷補費外，包括全部給與，是以該院非軍
職人員所領受之「品位加給」或「技術津貼」，核屬其在職務上或工作上因提供勞務
所取得之報酬。另財政部臺灣省北區國稅局於八十二年間曾派員前往該院現場瞭解結
果，該院支付非軍職人員之「品位加給」及「技術津貼」係採按月給付方式，並非按
研究計畫個案給付，復經中科院以前述訓誠字第一六八七三號函致該局說明該院各類
薪資扣繳所得狀況：「本院於年度開始即訂有各項研究計畫，並按照研究計畫逐月實
施。各項研究計畫除一般經費外，為獎勵科技人員竭盡心智參與研發工作，另編列研
發人員研究補助費及技術津貼。為便利作業，研發人員研究補助費係按月發放方式，
再經由成本歸戶手續，回歸計畫預算內（研究補助費採個案給付，必將增加人力及作
業之負擔，不符經濟效益）」等語，足見中科院給付非軍職員工之「品位加給」及「
技術津貼」之所得，屬經常性補助費給與，且依職級及按月定額支給，為提供勞務所
取得之報酬，依首揭行為時所得稅法第四條第八款但書及第十四條第一項第三類之規
定，核非免稅之研究補助費所得，乃屬應課稅之薪資所得，殆無疑義。又本件發單補
徵稅款，並未逾前揭稅捐稽徵法第二十一條所定核課期間，所稱基於信賴利益不宜追
溯補徵等節，殊無足採。二、查納稅義務人如有所得稅法第十四條第一項各類之所得
，即應依同法第七十一條規定申報納稅，而所得稅法第九十五條之規定，僅係為加強
課稅資料之正確性，授予稽徵機關調查及督促扣繳義務人對於扣繳報告之確實，是尚
不因稽徵機關未為調查或督促扣繳義務人，即認納稅義務人就其取得之所得不負申報
納稅之義務，是原告之訴，顯無理由，請予駁回等語。
    理  由
按「左列各種所得，免納所得稅：一、．．．八、中華民國政府或外國政府，國際機
構、教育、文化、科學研究機關、團體，或其他公私組織，為勵進修、研究或參加
科學或職業訓練而給與之學金及研究、考察補助費等。但受領之學金或補助費，
如係為授與人提供勞務所取得之報酬，不適用之。」「個人之綜合所得額，以其全年
左列各類所得合併計算之．．．第三類：薪資所得：凡公、軍、警、公私事業職工薪
資及提供勞務者之所得：一、為薪資所得之計算，以在職務上或工作上取得之各種薪
資收入為所得額。二、前項薪資包括：薪金、俸給、工資、津貼、歲費、金、紅利
、各種補助費及按月或按年分期給付之退休金或養老金。．．．」分別為所得稅法第
四條第八款及第十四條第一項第三類所明定。次按「一、凡依職級按月定額發給者，
應屬各該研究人員之薪資所得，應於給付時依法辦理扣繳，所得人並應於年度結算申
報時合併申報課稅。二、如係按研究計劃個案給付、並非通案按職級按月給付者，則
為研究補助費，依法可免納所得稅。三、如屬第一種情形，中科院以往未依法扣繳，
所得人以往年度亦未申報納稅者，應即請中科院轉知各所得人自行向稽徵機關補報並
補繳應納稅款，可免予處罰，自六十九年一月起，中科院應於給付時依法扣繳，所得
人應於每年終後合併申報綜合所得稅。四、本案經報奉行政院六十八年十一月八日台
六十八財第一一二○四號函准予備查在案。」亦為財政部六十八年十一月三十日台財
稅第三八五○一號函釋在案。又「中科院給付非軍職人員之科技品位加給暨技術津貼
，免扣繳所得稅一案，與現行法令規定不合，奉示：本案應依法課徵所得稅；至追課
以往年度所得部分，請洽商財政部妥為處理．．．」復經行政院秘書長八十四年十月
十七日台八十四財三七○○七號函釋在案。本件原告八十一年度綜合所得稅結算申報
，短報取自中科院之薪資所得四一六、八八○元，案經被告查得，核定補徵稅額五四
、一九四元。揆之首揭說明，核無不合。原告雖不服，訴稱本案應向扣繳義務人中科
院追償，中科院違法行政，應賠償原告之損失，系爭研究補助費免繳所得稅，被告追
繳原告八十一年度所得稅，顯屬違誤云云。惟查原告為中科院非軍職員工，八十一年
度領取自中科院薪資中之四一六、八八○元屬品位加給，中科院之預算雖分別依計畫
編列人事費支應員工之各項給與，但實際上領受「品位加給」或「技術津貼」之非軍
職人員，無論配屬之單位參與不同計畫，均依該院所訂「科技人員品位加給支給標準
表」、「技術員薪給標準表」之等級，每月按級定額領取科技品位加給或技術津貼。
且該院與其聘僱人員之約定事項亦載明所指薪給，除實物代金及眷補費外，包括全部
給與，其非軍職人員所領受之科技品位加給或技術津貼，核屬因提供勞務所取得之報
酬，應無行為時所得稅法第四條第八款免納所得稅規定之適用。再中科院八十一年十
一月三日（八一）訓誠字第一六八七三號函致台灣省北區國稅局，說明該院各類薪資
扣繳所得稅狀況：「以該院於年度開始即訂有各項研究計畫，並按照研究計畫逐月實
施。各項研究計畫除一般經費外，為獎勵科技人員竭盡心智參與研發工作，另編列研
發人員研究補助費及技術津貼。為便利作業，研發人員研究補助費係採按月發放方式
，再經由成本歸戶手續，回歸計畫預算內（研究補助費採個案給付，必將增加人力及
作業之負擔，不符經濟效益）」等語，足見中科院給付非軍職員工之品位加給及技術
津貼之所得，屬經常性研究補助費給與，且依職級按月定額支給，為提供勞務所取得
之報酬，依行為時所得稅法第四條第八款但書及第十四條第一項第三類之規定，核非
免稅之薪資所得，被告依法發單補徵稅款，並無不合。而首揭所得稅法之規定一直未
變更，僅闡釋該稅法之行政院及財政部之函釋變更，上開函釋之變更自應依法追溯至
首開稅法頒佈時生效適用，又系爭八十一年度之「品位加給」及「技術津貼」，中科
院於當期發放時，縱未依法扣繳，但原告該所得既非免稅所得，亦未依法申報，且未
逾核課期間，被告依法予補徵，並非無據，原告謂本件應先向中科院要求追償，並由
中科院負賠償之責云云。核無足取。從而被告依首揭規定，補徵原告稅款五四、一九
四元，一再訴願決定，遞予維持，均無違誤。原告起訴意旨難謂有理，應予駁回。
據上論結，本件原告之訴為無理由，爰依行政訴訟法第二十六條後段，判決如主文。
中    華    民    國     八十八      年      六      月      十一       日
                    行 政 法 院 第 四 庭
                                審 判 長 評  事      吳      仁
                                         評  事      沈  水  元
                                         評  事      林  清  祥
                                         評  事      林  家  惠
                                         評  事      吳  明  鴻
右  正  本  證  明  與  原  本  無  異
                                         法院書記官  陳  盛  信
中    華    民    國     八十八      年      六      月      十五       日
